臺灣臺中地方法院刑事判決　　　　　　　96年度易字第5019號
公　訴　人　臺灣臺中地方法院檢察署檢察官
被　　　告　乙○○
 　　　　　　　　　（現另案於臺灣臺中監獄臺中分監執行中）
上列被告因贓物案件，經檢察官提起公訴（96年度偵字第10755
號），本院判決如下：
    主  文
乙○○無罪。
    理  由
一、公訴意旨略以：被告乙○○明知不詳姓名、年籍綽號「阿達
    」成年男子所持有之手機，係來路不明之贓物，竟基於收受
    贓物之犯意，於民國95年11月12日17、18時許，在臺中市○
    ○街「A ONE 」撞球場內，與綽號「阿達」比賽撞球，「阿
    達」輸球，以2 支手機，抵新台幣（下同）7,000 元之輸球
    金，收受「阿達」所交付之ASUS牌（型號M307、序號000000
    000000000 號）及三星牌（型號D508、序號：000000000000
    000 號）手機各1 支（均係被害人甲○○於95年11月12日14
    時50分許，在臺中縣豐原市○○街74號對面公園內失竊）。
    嗣於95年11月15日，被告至臺中縣豐原市○○街112 號鴻齊
    通訊行，以5,000 元價格，將上開手機2 支，售予不知情之
    陳志昇，陳志昇再轉售不知情之林瑞彬。嗣因甲○○報警處
    理，循線查獲上情。因認被告涉犯刑法第349 條第1 項收受
    贓物罪嫌云云。
二、按犯罪事實應依證據認定之，無證據不得認定犯罪事實。又
    不能證明被告犯罪者，應諭知無罪之判決，刑事訴訟法第15
    4 條第2 項、第301 條第1 項分別定有明文。又檢察官就被
    告犯罪事實，應負舉證責任，並指出證明之方法。刑事訴訟
    法第161 條第1 項亦有明文。因此，檢察官對於起訴之犯罪
    事實，應負提出證據及說服之實質舉證責任。倘其所提出之
    證據，不足為被告有罪之積極證明，或其闡明之證明方法，
    無從說服法官以形成被告有罪之心證，基於無罪推定之原則
    ，自應為被告無罪判決之諭知（最高法院92年度台上字第12
    8 號判例參照）。
三、查公訴人認被告涉有前揭犯行，無非以(一)告訴人甲○○之警
    詢筆錄；(二)證人陳志昇及林瑞彬之警詢筆錄；(三)買賣切結書
    、責付保管單及通聯調閱查詢單；(四)被告之警詢及檢察官訊
    問筆錄等件為其證明方法。訊據被告於本院坦承於上揭時、
    地，持手機2 支，售予陳志昇等情不諱，惟堅決否認有何收
    受贓物犯行，辯稱：不知「阿達」交付之物品為贓物等語（
    詳本院卷20頁）。經查：
  (一)被害人甲○○於95年11月12日14時50分許，在臺中縣豐原市
    ○○街74號對面公園，失竊ASUS牌及三星牌手機各1 支；被
    告於同年11月15日，至臺中縣豐原市○○街112 號鴻齊通訊
    行，以5,000 元價格，將上開手機2 支，售予證人陳志昇，
    陳志昇再轉售證人林瑞彬等情，業據被告於本院坦承不諱，
    核與告訴人甲○○於警詢指訴情節相符，並經證人陳志昇及
    林瑞彬於警詢證述甚詳，復有買賣切結書、責付保管單及通
    聯調閱查詢單在卷可稽，此部分事實，堪以認定。然被告取
    得上開手機2 支時，是否有贓物之認識，不無疑問。本院甚
    難僅以被告曾持有上開手機2 支，遽認被告係基於收受贓物
    之犯意而取得手機，合先敘明。
  (二)起訴書證據並所犯法條欄認被告涉犯收受贓物犯嫌之主要理
    由有二：第一、「購買手機，一般人均會向有登記之店面商
    家或熟識之人購買，以免購得來路不明之手機，…被告不知
    綽號『阿達』男子真實姓名年籍，且購買手機之交易地點，
    又在撞球場內，而非一般店家或手機交易之場所，與常情有
    違」。第二、「『阿達』身上同時持有多支手機，且於輸球
    時，隨即將之出售，被告豈能未懷疑其手機之來源。是被告
    以顯不相當之價格，購買來路不明之手機，依常情，任何人
    皆可認知該手機係屬贓物」。起訴書犯罪事實欄則認為「『
    阿達』輸球，以2 支手機，抵新台幣（下同）7,000 元之輸
    球金」，顯然不一致。然被告於警詢供稱：我是於95年11月
    中旬某日22時許，在臺中市○○街撞球場時，向「阿達」「
    購買」，因他撞球打輸我，沒錢給我，就將該2 支行動電話
    給我等語（詳警卷9 頁）。綜觀前後文義，「阿達」係因賭
    輸撞球，為抵賭債，才將手機2 支交付被告，而非被告向「
    阿達」購入手機2 支。雖筆錄中記載「購買」文字，但被告
    實際上並非向「阿達」購入手機。而被告既然未向「阿達」
    購入手機，則起訴書以被告向「阿達」購買為前提，認為被
    告購買情節有違常情，因認被告涉犯收受贓物犯行之論理，
    已失憑據。
  (三)被告於本院供稱：阿達未告知係贓物，只說身上沒現金，拿
    這兩支手機來抵等語（詳本院卷21頁）。公訴人尚無法證明
    被告係在撞球場內，向「阿達」購買手機2 支，本於罪疑有
    利被告原則，僅能認定被告係與「阿達」以撞球為賭博工具
    ，於「阿達」賭輸後，以手機2 支抵償賭債之方式，而取得
    手機2 支。然在撞球場中，球友為較量球技，以賭博方式，
    彼此競賽撞球之情形，並非罕見。既然涉及賭博，則贏家非
    靠勞力取得金錢或財物，若輸家無力當場支付全額賭金，贏
    家為取得適當賭金，容許輸家以相當價值之財物代替或擔保
    ，實屬常情。依此，被告所述情節，與一般經驗法則無違，
    實難排除被告上開所辯情節存在之可能性。是被告自「阿達
    」處取得手機2 支時，是否知悉為贓物，不無可疑。
  (四)被告於本院供稱：如果知道是贓物，我也不會拿自己的證件
    去通訊行賣等語（詳本院卷22頁）。依公訴人提出之甲○○
    、林瑞彬及陳志昇之警詢筆錄、買賣切結書及通聯調閱查詢
    單，可知被告出售上開手機2 支時，係使用真實姓名、住址
    、聯絡電話及身分證統一編號，供證人陳志昇抄錄在買賣切
    結書。嗣後警方依通聯紀錄，循線依林瑞彬、陳志昇供述，
    比對買賣切結書，而查獲被告。由此可知，被告出售手機時
    ，毫不避諱使用自己真實身分資料，並按指印供日後查核。
    是被告上開所辯，並非全然不可信。被告於收受「阿達」所
    交付之2 支手機時，是否知悉為贓物，實非無疑。
四、綜上所述，公訴人所指上揭證據，僅得證明被害人甲○○失
    竊上開手機2 支，及被告持上開手機2 支售予證人陳志昇，
    證人陳志昇再轉售證人林瑞彬等情，惟尚不足以證明被告有
    何收受贓物之主觀犯意。此外，復查無其他積極證據證明被
    告有公訴人所指上開犯行。被告犯行，應屬不能證明，自應
    宣告被告無罪，以昭公允。
據上論斷，應依刑事訴訟法第284 條之1 、第301 條第1 項，判
決如主文。
本案經檢察官丙○○到庭執行職務
中　　華　　民　　國　　96　　年　　11　　月　　30　　日
                  刑事第十六庭  法  官  柯志民
上正本證明與原本無異。
如不服本判決，應於收受送達後10日內向本院提出上訴書狀（應
敘述具體理由並附繕本）。
上訴書狀如未敘述理由，應於上訴期間屆滿後20日內補提理由書
於本院。
                                書記官  賴亮蓉
中　　華　　民　　國　　96　　年　　11　　月　　30　　日
